【裁判字號】    95,台上,5987
【裁判日期】    951031
【裁判案由】    偽造文書
【裁判全文】
最高法院刑事判決            九十五年度台上字第五九八七號
上  訴  人  甲○○
選任辯護人  蔡得謙律師
            何立斌律師
上列上訴人因偽造文書案件，不服台灣高等法院台中分院中華民
國九十五年七月十三日第二審更審判決（九十四年度重上更(二)字
第九五號，起訴案號：台灣南投地方法院檢察署八十八年度偵字
第二六四六號），提起上訴，本院判決如下：
    主  文
原判決關於甲○○部分撤銷，發回台灣高等法院台中分院。
    理  由
本件原判決撤銷第一審關於甲○○部分之科刑判決，改判仍依刑
法修正前牽連犯從一重論處上訴人甲○○共同連續行使偽造私文
書，足以生損害於公眾及他人罪刑。固非無見。惟查：(一)本件上
訴人於原審選任蔡得謙律師、何立斌律師為辯護人，蔡得謙律師
並已於審判期日到庭，有委任狀及刑事報到單在卷可稽（原審更
(二)卷第二十九、一三七頁），然依原審審判筆錄記載，雖有「選
任辯護人蔡得謙律師起稱：為被告甲○○辯護如辯護意旨狀所載
」字樣（原審同上卷第一四五頁），但核閱卷宗，該律師未曾提
出「辯護意旨狀」，即與未經辯護者無異（準備程序僅提出刑事
準備書狀及刑事聲請調查證據書狀），原審仍予宣示辯論終結，
並為裁判，其所踐行之訴訟程序，難謂無瑕疵可言。(二)按判決理
由矛盾者，其判決當然為違背法令，刑事訴訟法第三百七十九條
第十四款定有明文。原判決於理由欄引用共同被告林瑞賢之供述
：「我與甲○○、謝銘志共同盜賣股票至目前為止，個別應負擔
金額為謝銘志約新台幣（下同）八千萬元，甲○○約五千萬元，
我約一千萬元」（原判決第十一頁）及共同被告謝銘志之供述：
「上開盜賣之股票值一億四千萬元，屬於我應負責部分約八千萬
元，林瑞賢部分約一千萬元，另五千萬元應屬甲○○負責」（原
判決第十一、十四頁），據以認定上訴人與共同被告林瑞賢、謝
銘志有共同盜賣股票、朋分贓款犯行。惟原判決於理由欄末論述
：「共同正犯雖應就全部犯罪事實及結果負同一罪責，然法院於
量刑時，自可參酌共犯間所取得之贓款比例，而為不同之量刑。
查被告等人盜賣股票所得之款項，被告謝銘志、甲○○及林瑞賢
使用之比例，依序為1：8：5 」（原判決第二十一、二十二頁）
等語。前曰：謝銘志、上訴人、林瑞賢分別應負責盜賣股票金額
為八千萬元、五千萬元、一千萬元，嗣又認其應負責之比例為 1
：8：5，其前後論述不一，復有判決理由矛盾之違法。。(三)按科
刑判決書，須先認定犯罪事實，然後於理由內敘明其認定犯罪所
憑之證據，方足以資論罪科刑，如認定事實與其所採用之證據，
及認定之理由不相適合，即屬理由矛盾，其判決當然為違背法令
。原判決事實略謂：上訴人與謝銘志、林瑞賢自民國八十三年八
月間某日起，偽造虛偽不實之「存卷領回申請書」……自八十四
年四月二十日起連續持以向台灣證券集中保管股份有限公司行使
，辦理領回集中保管之股票，致使該公司陷於錯誤，而交付原判
決附表一所示葉張月燕等七十七人之股票。嗣後再分別將所詐領
之股票同時以現券送存之交易方式，送交集中保管，暫存於客戶
簡如正等不知情人士之帳戶內（俗稱人頭戶），再由林瑞賢、謝
銘志以電話通知時任南投證券公司營業員之上訴人，以上述人頭
戶之名義，自八十四年四月二十日起（詳細盜賣日期，如原判決
附表一所示）賣出上開所盜領之股票（原判決第二、三頁）。是
依據原判決事實之認定，上訴人等三人自八十三年八月（至八十
四年四月二十日間）僅開始虛偽製作「存券領回申請書」、「盜
領」客戶股票，尚未「盜賣」客戶股票。惟原判決於理由欄最後
又稱：「……然經本院綜合上開事證，認被告等應係自八十三年
八月起共同盜賣被害人股票……」（原判決第二十二頁）等語。
前曰：上訴人等自八十四年四月二十日起始開始盜賣客戶股票，
後曰：自八十三年八月起即盜賣客戶股票，其事實之記載與理由
之說明亦相互齟齬，另有判決理由矛盾之違法。上訴意旨指摘原
判決違法，尚非全無理由，應認原判決關於上訴人部分仍有發回
更審之原因。案經發回，關於共同被告之間，仍應注意依法定程
序進行交互詰問，併此指明。
據上論結，應依刑事訴訟法第三百九十七條、第四百零一條，判
決如主文。
中    華    民    國  九十五  年    十    月  三十一  日
                      最高法院刑事第二庭
                          審判長法官  紀  俊  乾
                                法官  黃  正  興
                                法官  陳  東  誥
                                法官  林  開  任
                                法官  林  立  華
      本件正本證明與原本無異
                                      書  記  官
中    華    民    國  九十五  年  十一    月    七    日
                                                      Ｑ


司法院資訊處製作；財團法人民間司法改革基金會備份。
